臺灣高雄地方法院民事裁定　　　　　　 100年度監宣字第21號
聲　 請　 人　王錦雲
受輔助宣告人　黃勇騰
上列聲請人聲請輔助宣告事件，本院裁定如下：
    主      文
宣告黃勇騰（男，民國○○年○○月○○日生、身分證統一編號：Ｚ000
000000號）為受輔助宣告之人。
選定王錦雲（女，民國○○年○○月○日生，身分證統一編號：Ｚ0000
00000號）為受輔助宣告之人黃勇騰之輔助人。
指定黃祝國（男，民國○○年○○月○○日生，身分證統一編號：Ｚ000
000000號）為會同開具財產清冊之人。
聲請費用由受輔助宣告人黃勇騰負擔。
    理  由
一、聲請意旨略以：聲請人為應受輔助宣告人黃勇騰之母親，應
    受輔助宣告人黃勇騰因精神官能症，致其為意思表示或受意
    思表示，或辨識其意思表示效果之能力，顯有不足者，有聲
    請輔助宣告之必要，為此，爰依民法第15條之1第1項，請求
    對聲請人黃勇騰為輔助宣告等語。
二、按對於因精神障礙或其他心智缺陷，致其為意思表示或受意
    思表示，或辨識其意思表示效果之能力，顯有不足者，法院
    得因本人、配偶、四親等內之親屬、最近一年有同居事實之
    其他親屬、檢察官、主管機關或社會福利機構之聲請，為輔
    助之宣告，民法第15條之1 第1 項定有明文。經查：
  (一)聲請人主張之上開事實，業據其提出親屬系統表、全民健康
    保險保費自付額補助證明書、高雄市前鎮區役男複檢處理判
    定體位結果通知書、免役證明書、高雄醫學院附設中和紀念
    醫院診斷證明書、聲明書、全民健保醫療費用收據、戶口名
    簿、戶籍謄本、會談評估與諮商治療之證明書、身心障礙手
    冊、行政院衛生署審查決定通知書、出院病歷摘要等件為證
    ，並經本院於民國100年4月12日在高雄醫學大學附設中和紀
    念醫院鑑定人陳正生醫師（現為高雄醫學大學附設中和紀念
    醫院之精神科醫師）面前訊問黃勇騰，當場點呼黃勇騰姓名
    三次，黃勇騰知其姓名，會回應，外觀無異狀，略顯焦慮。
    鑑定人陳正生醫師復認為：黃勇騰有思考鬆散，有幻聽等精
    神症狀，這些症狀已造成功能退化，判斷能力下降。可以處
    理簡易的事務，較複雜的事務處理能力下降。黃勇騰因精神
    障礙，致其為意思表示或受意思表示，或辨識其意思表示效
    果之能力，顯有不足等語（見本院100年4月12日之勘驗筆錄
    ）。本院根據上開觀察、詢問之結果及鑑定人之陳述為綜合
    判斷，堪認黃勇騰係因精神障礙，致其為意思表示或受意思
    表示，或辨識其意思表示之能力，僅達顯有不足之程度，而
    非完全不能辨識其意思表示之效果，從而，聲請人聲請輔助
    宣告，核無不合，爰依法宣告黃勇騰為受輔助宣告之人。
  (二)再按「受輔助宣告之人，應置輔助人。輔助人及有關輔助之
    職務，準用1095條、第1096條、第1098條第2 項、第1100條
    、第1102條、第1103條第2項、第1104條、第1106條、第110
    6條之1、第1109條、第1111條至第1111條之2、第1112條之1
    及第1112條之2之規定」，民法第1113條之1亦有明文規定。
    而「法院為監護之宣告時，應依職權就配偶、四親等內之親
    屬、最近一年有同居事實之其他親屬、主管機關、社會福利
    機構或其他適當之人選定一人或數人為監護人，並同時指定
    會同開具財產清冊之人」，復為民法第1111條第1項所明定
    ，而為上開民法第1113條之1規定輔助人及有關輔助之職務
    時所準用。據此而論：
    1.聲請人主張由其擔當任黃勇騰之輔助人乙節，查聲請人係
      黃勇騰之母親，平日與其共同生活，了解其財務狀況，是
      由其擔任黃勇騰之輔助人，尚符合受輔助宣告之人黃勇騰
      之利益，爰選定聲請人王錦雲為受輔助宣告人黃勇騰之輔
      助人。
    2.另聲請人聲請指定黃祝國擔任會同開具財產清冊之人乙節
      ，查黃祝國為黃勇騰之父親，亦了解其財務狀況，雖然黃
      祝國身體狀況欠佳，行動不便，且有重聽，然本院認由其
      擔任會同開具財產清冊之人，尚可勝任，本院爰依上揭法
      條規定，指定黃祝國擔任會同開具財產清冊之人。惟依民
      法第1113條之1並無準用民法第1099條、民法第1099條之1
      之規定，故輔助人若不開具財產清冊陳報法院，尚無礙輔
      助人職權之行使。
  (三)又受輔助宣告之人為下列行為時，應經輔助人同意。但純獲
    法律上利益，或依其年齡及身分、日常生活所必需者，不在
    此限：1.為獨資、合夥營業或為法人之負責人。2.為消費借
    貸、消費寄託、保證、贈與或信託。3.為訴訟行為。4.為和
    解、調解、調處或簽訂仲裁契約。5.為不動產、船舶、航空
    器、汽車或其他重要財產之處分、設定負擔、買賣、租賃或
    借貸。6.為遺產分割、遺贈、拋棄繼承權或其他相關權利。
    7.法院依前條聲請權人或輔助人之聲請，所指定之其他行為
    。第78條至第83條規定，於未依前項規定得輔助人同意之情
    形，準用之。第85條規定，於輔助人同意受輔助宣告之人為
    第1 項第1 款行為時，準用之。第一項所列應經同意之行為
    ，無損害受輔助宣告之人利益之虞，而輔助人仍不為同意時
    ，受輔助宣告之人得逕行聲請法院許可後為之，復為民法第
    15條之2所明定。是王錦雲既為受輔助宣告之人黃勇騰之輔
    助人，自應注意上開規定，附此說明。
三、依民事訴訟法第624條之1第3項、第608條第1項，裁定如主
    文。
中    華    民    國    100    年    5    月    17    日
                            家事法庭法  官  劉建利
正本係照原本作成。
如不服本裁定關於選定輔助人及指定會同開具財產清冊之人等部
分，應於送達後十日內向本院提出抗告狀，並繳納抗告費新臺幣
壹仟元；其餘關於輔助宣告之部分，不得抗告。
中    華    民    國    100    年    5    月    17    日
                                    書記官  張金蘭